最高法院刑事判決　　　　　　　　　　　　　　　八十六年度台上字第六一三四號
　　上　訴　人　甲○○
右上訴人因殺人未遂案件，不服台灣高等法院中華民國八十六年六月三十日第二審判
決（八十六年度上訴字第一八九三號，起訴案號：台灣士林地方法院檢察署八十四年
度偵字第一○六○六號），提起上訴，本院判決如左：
    主  文
上訴駁回。
    理  由
按刑事訴訟法第三百七十七條規定，上訴於第三審法院，非以判決違背法令為理由，
不得為之。是提起第三審上訴，應以原判決違背法令為理由，係屬法定要件。如果上
訴理由狀並未依據卷內訴訟資料，具體指摘原判決不適用何種法則或如何適用不當，
或所指摘原判決違法情事，顯與法律規定得為第三審上訴理由之違法情形，不相適合
時，均應認其上訴為違背法律上之程式，予以駁回。本件上訴人甲○○上訴意旨略稱
：上訴人與告訴人吳建德係舊識，告訴人於警局初訊時僅稱遭綽號「許仔」之男子持
類似西瓜刀之兇器殺傷，並未指行兇者為上訴人，直至台北市政府警察局南港分局調
出上訴人之口卡後，告訴人始指稱上訴人為兇手，已不合常情。又告訴人既係在公園
內玩牌時遭人砍傷，惟又不能舉出目擊證人證明係被上訴人所砍，亦有可疑。況上訴
人於八十四年九月間被炸傷，左手肢體傷殘，於案發時尚未復原，不可能持刀砍殺告
訴人，亦不可能行兇後能騎機車逃逸，原判決認上訴人持刀砍殺告訴人，顯有未當等
語。
惟查證據之取捨及其證明力之判斷，屬於事實審法院之職權，苟其所為之判斷，並不
違背經驗法則及論理法則，即不能任意指為違背法令。又認定犯罪事實所憑之證據，
並不以直接證據為限，間接證據亦包括在內。審理事實之法院綜合卷內之直接、間接
證據，本於推理作用，於通常一般之人均不致有所懷疑，得確信其為真實之程度者，
即非不得據之為有罪之認定。本件原判決以上訴人甲○○因與被害人吳建德夙有嫌隙
，心存怨憤，於民國八十四年十月十八日下午五時許，在台北市○○區○○街一段舊
莊公園內，見被害人吳建德在該處玩牌，即持類似西瓜刀之刀械一把，以殺人之犯意
，自吳建德背後猛砍一刀，口中並叫嚷「幹你娘，給你死」等語，吳建德被襲後本能
轉身，上訴人復持刀朝吳建德胸部要害猛砍，吳建德以左手抵擋，致受有背部三○×
二○公分撕裂傷並肌肉斷裂、胸腹部分一○×三公分撕裂傷並肌肉斷裂、左臂後側二
○×一○公分、左前臂一五×七公分撕裂傷並肌肉斷裂、左撓神經斷裂、左肱骨及左
尺骨部分斷裂等傷勢，旋吳建德奮力向舊莊派出所方向奔逃，上訴人始騎機車逃逸，
吳建德經警送醫救治始倖免於死之事實，已據被害人指訴綦詳，被害人被殺受有上述
之傷之事實，並有驗傷診斷書在卷可稽。被害人被殺傷後奔逃時體力不支倒於地上，
經民眾報案，由警送醫急救一節，亦經警員黃國凱於第一審證述屬實。被害人被殺時
僅知上訴人綽號為「許仔」，經警方調出上訴人之口卡供被害人指認後，被害人即指
認行兇者係上訴人；警員黃國凱亦證稱被害人躺在地上請求儘速送醫時，即以台語表
示是姓許的將其殺傷等語，是被害人自始即指訴係遭上訴人殺傷。又被害人於警訊時
陳稱上訴人因懷疑被害人告密，致上訴人放於機車坐墊下之安非他命被警查獲，雙方
因而結怨等語，而上訴人確曾於八十二年一月七日為警在其機車坐墊下查獲安非他命
，因而被台灣士林地方法院判處罪刑，有該院八十二年度易字第四六五號刑事判決附
卷可憑，足見被害人所言為真。上訴人辯稱其於八十四年九月間炸傷住院治療，出院
後即至高雄其兄許正育住處療養，直至同年十月二十日因強盜案被捕獲為止，均未上
台北，事發當時未在場云云；許正育在第一審調查時，先亦附和其詞，惟經法官提示
馬偕紀念醫院函及所附診斷摘要、出院病歷摘要（內載上訴人曾於八十四年十月四日
及十一日至該院複診治療）後，上訴人始改稱其療養期間有上台北云云；證人許正育
亦改稱不知上訴人有無北上云云。衡諸上訴人如未犯本案，當無須臨訟杜撰不在場證
明，其畏罪情虛之情，已屬昭然。又上訴人經法務部調查局測謊試驗結果，上訴人回
答：其未砍殺被害人、係他人砍殺被害人、案發時其未在現場等情時，均呈情緒波動
之反應，應係說謊，有該局鑑定通知書在卷可參。上訴人曾於八十四年十月二十日上
午十時許，因手持檳榔刀侵入民宅強劫財物而被查獲，亦有台灣高雄地方法院八十四
年度訴字第三一五三號刑事判決影本附卷可資佐證。而按胸、背部為人身要害，上訴
人持類似西瓜刀之尖刀朝被害人之胸、背等部位砍殺，並喊：「給你死」等語，足見
上訴人有殺人犯意，雖被害人因及時送醫急救幸免於死，上訴人仍難解免殺人未遂罪
責等證據，予以綜合判斷，認上訴人成立刑法第二百七十一條第二項、第一項殺人未
遂罪（累犯）於法定刑內量處其刑，已詳其所憑之證據及認定之理由。並指駁、說
明上訴人否認犯罪之各項辯解，何以係卸責之詞，不足採信，甚詳。所為論斷均有卷
存證據資料可資覆按。從形式上觀察，並無違背法令之情形存在。查被害人與上訴人
因非深交，只知上訴人姓氏或綽號，而不知其全名，致警局初訊時未能道出上訴人之
全名，並無違常情。又上訴人無法舉出目擊證人，或因不識在場目擊者，或因無人願
意作證，此不能為有利上訴人之認定。而上訴人因炸傷致左手傷殘後，仍能於本案事
發後第二日犯強盜案，足徵上訴人仍能以右手持刀殺人。上訴意旨對原判決本於證據
所為之事實之認定，究竟違背如何之經驗法則或論理法則，未依據卷內訴訟資料具體
予以指明，徒以自己之說詞，任意指摘原判決採證違法，再為單純事實上之爭執，要
非適法之第三審上訴理由。是上訴意旨所指摘原判決違法情事，殊與法律規定得為第
三審上訴理由之違法情形不相適合。衡以前開說明，其上訴為違背法律上之程式，應
予駁回。
據上論結，應依刑事訴訟法第三百九十五條前段，判決如主文。
中      華      民      國    八十六    年      十      月     十六     日
                              最高法院刑事第七庭
                                  審判長法官  董  明  霈
                                        法官  賴  忠  星
                                        法官  林  茂  雄
                                        法官  曾  有  田
                                        法官  王  德  雲
      右正本證明與原本無異
                                              書  記  官
中      華      民      國    八十六    年      十      月    二十三    日
